臺灣桃園地方法院刑事判決　　　　　　　　　　　　　九十二年度訴字第八三六號
　　公　訴　人　臺灣桃園地方法院檢察署檢察官
　　被　　　告　庚○○
　　　　　　　　乙○○
　　右　二　人　周志吉律師
　　選任辯護人　蔡俊有律師
　　被　　　告　丙○○
　　指定辯護人　莊守禮律師
　　被　　　告　戊○○
　　指定辯護人　周春櫻律師
右列被告等因違反毒品危害防制條例案件，經檢察官提起公訴（九十一年度偵字第一
五五六七號、第一六七五七號），本院判決如左：
    主  文
乙○○持有第一級毒品，累犯，處有期徒刑拾月，扣案之海洛因肆拾包（驗餘淨重合
計參拾貳點壹貳公克、包裝重玖點貳伍公克，純質淨重柒點玖貳公克）沒收銷燬之。
其餘被訴販賣第二級毒品部分無罪。
丙○○持有第一級毒品，處有期徒刑柒月，扣案之海洛因拾貳包（驗餘淨重合計柒點
壹捌公克、包裝重參點零貳公克，純質淨重零點陸肆公克）、安非他命貳包（驗餘淨
重合計零點陸零貳捌公克）均沒收銷燬之。
戊○○販賣第一級毒品，累犯，處有期徒刑柒年貳月，扣案之販賣毒品所得財物新台
幣壹仟伍佰元沒收之。又持有第一級毒品，累犯，處有期徒刑捌月，扣案之海洛因拾
貳包（驗餘淨重合計柒點壹捌公克、包裝重參點零貳公克，純質淨重零點陸肆公克）
、安非他命貳包（驗餘淨重合計零點陸零貳捌公克）均沒收銷燬之。應執行有期徒刑
柒年陸月，扣案之販賣毒品所得財物新台幣壹仟伍佰元沒收之，扣案之海洛因拾貳包
（驗餘淨重合計柒點壹捌公克、包裝重參點零貳公克，純質淨重零點陸肆公克）、安
非他命貳包（驗餘淨重合計零點陸零貳捌公克）均沒收銷燬之。
庚○○無罪。
    事  實
一、乙○○前因違反麻醉藥品管理條例案件，經本院於民國八十四年三月三十一日以
    八十四年易字第一一六四號判決判處有期徒刑五月，而於同年五月十二日確定；
    復因犯偽造有價證券等罪，經本院於八十四年十二月二十二日以八十四年訴字第
    一七七Ｏ號判決判處有期徒刑三年六月確定，而於八十五年五月十日確定，前揭
    二罪經本院以八十五年聲字第一八四一號裁定應執行有期徒刑三年九月確定，於
    八十五年七月二十日入監執行；再因違反麻醉藥品管理條例案件，經本院於八十
    五年十月二十二日以八十五年易字第三六一一號判決判處有期徒刑九月，後於八
    十五年十二月十三日確定，接續前揭二案執行，嗣於八十七年八月六日假釋，假
    釋期間交付保護管束，後於八十九年六月二十八日假釋期滿，有期徒刑所餘刑期
    內未經撤銷假釋，其未執行之刑，以已執行論。又戊○○前因竊盜案件，經本院
    於九十年三月七日以九十年訴緝字第一九號判決判處有期徒刑十月，而於同年四
    月五日確定，後於九十年十月十一日執行完畢，二人均猶不知悔改。
二、乙○○明知海洛因係屬毒品危害防制條例所規範之第一級毒品，不得非法持有，
    竟於九十一年八月十九日凌晨二、三時許，在桃園縣桃園市○○路六二號「忠興
    洗車場」處，明知丑○○（本院通緝中）所置放於不知情之林淑蓉所有車牌號碼
    ＲＨ八—一五五號輕型機車之物品，係第一級毒品海洛因四十包（驗餘淨重合計
    三二‧一二公克、包裝重九‧二五公克，純質淨重七‧九二公克），竟基於保管
    之意思而持有之，嗣於同年八月十九日下午三時許，警員在上址機車停放處之置
    物箱內查獲乙○○所持有之前開第一級毒品海洛因四十包。
三、丙○○、戊○○明知海洛因、安非他命係屬毒品危害防制條例所規範之第一級毒
    品、第二級毒品，均不得非法持有，竟於九十一年九月四日下午五時許，在桃園
    縣龜山鄉○○區○○路旁，以總價新台幣（下同）四萬五千元之價格，合資向丑
    ○○購買海洛因十二包（驗餘淨重合計七‧一八公克、包裝重三‧Ｏ二公克，純
    質淨重Ｏ‧六四公克）、安非他命二包（驗餘淨重合計Ｏ‧六Ｏ二八公克），二
    人於購得上揭毒品後，即一同返回戊○○位於桃園縣八德市○○路一五Ｏ巷二六
    號三樓租屋處，二人均非法持有第一級海洛因、第二級毒品安非他命。
四、又戊○○另基於意圖販賣第一級毒品海洛因、第二級毒品安非他命圖利之犯意，
    於同年九月四日晚上六時五十分許，將其先前向不詳人購得之海洛因（驗餘淨重
    Ｏ‧一六公克）、安非他命（驗餘淨重Ｏ‧二Ｏ九八公克）各一包，在八德市○○○街、仁愛街口處，販賣予己○○，價格為海洛因一包一千元，安非他命一包
    五百元，嗣警員於事前接獲線報而到場埋伏，於戊○○將海洛因、安非他命各一
    包交予己○○，己○○同時交付一千五百元予戊○○完成交易之際，為在場埋伏
    之警員當場查獲，並扣得前揭海洛因、安非他命各一包及戊○○所有販賣毒品所
    得一千五百元。旋警員詢問戊○○毒品藏放處，而於同日晚上七時許，戊○○帶
    同警方返回其上揭租屋處查看，丙○○適在現場，當場查獲渠等剛購買之海洛因
    十二包、安非他命二包。
五、案經桃園縣政府警察局桃園分局報告臺灣桃園地方法院檢察署檢察官偵查起訴。
    理  由
壹、有罪部分：
一、右揭被告丙○○、戊○○合資購買第一級毒品海洛因、第二級毒品安非他命，二
    人均非法持有第一級毒品海洛因、第二級毒品安非他命部分，業據被告丙○○、
    戊○○於本院審理時坦承不諱。惟訊據被告乙○○矢口否認持有海洛因四十包之
    犯行，辯稱：查獲前一天晚上，丑○○向伊借機車，毒品及電子秤等物應是他放
    的，第二天早上伊上班時，機車已在洗車場外面，不到十分鐘，警察就來了云云
    ；被告戊○○固供承為警查獲時手上拿著一千五百元之事實不諱，然矢口否認販
    賣海洛因、安非他命之犯行，辯稱：伊於查獲當天手上拿著一千五百元是要去買
    飲料，經過福國北街被抓，當時伊沒有遇到己○○，直到伊被抓的時候，己○○
    才在伊旁邊，扣案海洛因及安非他命不是在伊身上找到的，伊不知道在哪找到的
    ，也不是伊的，警詢筆錄是警察已寫好，要伊簽名，伊沒有自白云云。經查：
    （一）按依刑事訴訟法第一百條之一第一項之規定，訊問被告，應全程連續錄音
          ，必要時，並應全程連續錄影，考其立法目的，即在於建立詢問筆錄之公
          信力，並擔保被告對於詢問之陳述係出於自由意思及筆錄所載內容與其陳
          述之相符。查被告戊○○之警詢錄音帶已隨其涉犯施用第一級、第二級毒
          品案件移送臺灣桃園地方法院檢察署一節，此有桃園縣政府警察局桃園分
          局九十三年四月八日以桃警分刑字第Ｚ○○○○○○○○○號函、該局九
          十一年九月四日桃警分刑字第三三二八號報告書各一份在卷足憑，而被告
          戊○○所涉施用毒品案件，業經本院以九十二年訴字第八五二號判決有罪
          確定並已執行，該案全卷經本院調閱結果，被告戊○○之警詢錄音帶業因
          執行而銷毀，而被告戊○○於偵、審中始終否認該警詢筆錄之真實性，從
          而，在欠缺錄音帶或錄影帶等資料佐證之情形下，自足使被告是否成罪有
          重要關聯之證據，無法在客觀情狀下顯現於公判庭，此對於有犯罪嫌疑之
          被告在訴訟防禦上更將產生重大不利益之影響，是以在警訊筆錄所載被告
          犯罪自白之任意性及真實性均無法確保之情形下，本院審酌被告戊○○所
          犯情節、人權保障與社會安全之均衡維護、手段與目的間須合乎一定之比
          例等情，則其警訊筆錄之記載，自難認有證據能力，合先敘明。
    （二）就被告乙○○持有第一級毒品海洛因部分：查被告乙○○於九十一年八月
          十九日凌晨二、三時許，在忠興洗車場處，明知丑○○將其所有之第一級
          毒品海洛因四十包置放於林淑蓉所有車牌號碼ＲＨ八—一五五號輕型機車
          置物箱內，竟同意代為保管而持有之事實，業據被告乙○○於警詢、偵查
          中坦承不諱（見九十一年度偵字第一五五六七號偵查卷第七頁背面、第六
          十八頁），從而，被告前揭所辯，顯係事後卸責之詞，不足為採。又扣案
          之白色粉末四十包，其成分為第一級毒品海洛因，此有法務部調查局九十
          一年九月十七日調科壹字第Ｏ八ＯＯＯ五六五六號鑑定通知書一份在卷可
          稽，是被告乙○○持有第一級毒品之犯行明確，應依法論科。
    （三）就被告戊○○販賣第一級毒品海洛因、第二級毒品安非他命部分：
          (1)查證人即於九十一年九月四日查獲警員甲○○於本院審理時證述：「‧
            ‧‧，我們先到那裡埋伏，路口那裡有的土地公廟，我們小隊長當時在
            車上，二個同事在附近，我人在土地公廟前面，當時我就看到一個騎機
            車來，蹲在那裡，然後我在附近徘徊，我看到巷口有一個人出來，那個
            蹲的人就走向他，我就站在旁邊看到他們二人在毒品交易。」、「巷口
            走出來那的人拿東西給在那邊等的那個人，我有看到東西有遞給蹲著的
            那個人，我有衝過去抓著他們，同事就跳出來抓住他們。」、「（問：
            那個人手上拿何物？）我們抓到他時，我忘記那包東西是在他手上還是
            地上，我初步判斷那是海洛因。」等語綦詳；又證人即於九十一年九月
            四日查獲警員癸○○於本院審理時證述：「‧‧我就在現場的另一邊埋
            伏等待並且監控，看到有一個人形跡可疑的往土地公廟走過去，就有一
            個人前來接洽，我們衝過去，另一個同事甲○○是第一個看到，我看到
            他過去，我才跟過去。」、「（問：你到現場，是否有看到什麼？）在
            他們的手上有查扣到毒品，至於有沒有錢，我已經忘了。」等語，核與
            證人己○○於警詢中證述：「我當時與戊○○正在進行毒品交易，然後
            被一旁埋伏的警察當場查獲戊○○交給我的海洛因一包（毛重零點三公
            克）、安非他命一包（毛重零點三公克），另查獲我交給戊○○的新台
            幣壹仟伍佰元。」等語相符，按證人甲○○、癸○○、己○○與被告林
            森清並無糾紛怨隙，應無設詞誣陷之理，而勾稽渠等證詞互核相符，自
            足以採信。
          (2)又扣案之白色粉末各一包，其成分分別為海洛因、甲基安非他命，此有
            國防部憲兵司令部九十三年三月十九日（93）宇鑑字第Ｏ三五七五號鑑
            驗通知書、法務部調查局九十一年九月二十三日調科壹字第Ｏ八ＯＯＯ
            五七Ｏ一號鑑定通知書各一份紙在卷可稽。
          (3)再者，持有海洛因、安非他命之原因，或係為供一己吸用、或為受他人
            寄藏、抑或基於出售營利之意圖而販入，其原因尚屬不一，本件雖無積
            極證據足以證明扣案海洛因一包、安非他命一包係被告戊○○之基於營
            利之意圖所販入，然販賣海洛因、安非他命屬違法行為，非可公然為之
            ，不論是瓶裝或紙包之海洛因、安非他命，均可任意分裝增減其分量，
            而每次買賣之價量，亦隨時依雙方關係之深淺、當時之資力、需求程度
            及對行情之認知等因素機動調整，販賣之利得，除經坦承犯行，或價量
            俱臻明確外，委難查得實情，然一般民眾普遍認知海洛因、安非他命等
            毒品之非法交易，司法機關一向查緝甚嚴，且刑罰極重並不寬貸，衡諸
            常理，倘非有利可圖，絕無甘冒被嚴查重罰之理，從而，舉凡其有償交
            易，除足反證其確另基於某種非圖利本意之關係外，通常尚難因無法查
            悉其賣出之差價，而諉無營利之意思，而查被告戊○○與己○○僅交易
            一次，業據證人己○○於警詢中證述在卷，則被告戊○○與己○○無任
            何私誼，既費心盡力且自甘承受違法之後果涉險販賣第一級毒品海洛因
            、第二級毒品安非他命，當有所圖，勢欲從中牟利求得回報，足徵被告
            戊○○基於販賣海洛因、安非他命營利之意思而販售毒品予證人己○○
            ，殆無疑義，從而，被告戊○○上揭所辯，核屬卸責之詞，不足採信，
            其於事實欄所述之時、地販賣第一級毒品海洛因、第二級毒品安非他命
            既遂行為，已經證明，應依法論科。
          (4)雖被告戊○○辯稱伊手上拿的一千五百元是自己的，伊當時是要去便利
            商店買飲料、香菸云云；另證人己○○於偵、審中亦翻異前詞改稱：伊
            的警詢筆錄不實在，警員在被告戊○○住處毆打伊，伊當時是要去買晚
            餐，沒有交付一千五百元予被告戊○○，查獲的毒品是警員在地上撿到
            的云云。然查，被告戊○○將海洛因、安非他命各一包交予證人己○○
            ，證人己○○同時交付一千五百元予被告戊○○完成交易之際，為在場
            埋伏之警員當場查獲一情，已據證人甲○○、癸○○於本院審理時證述
            屬實，而稽之被告戊○○於本院審理時供述伊在距離便利商店五十公尺
            左右為警查獲等語，衡情果被告戊○○是要去買香菸、飲料，何以在未
            到便利商店前即將一千五百元拿出來握在手上？顯與常理有違，自難採
            信。又證人甲○○、癸○○、子○○（亦為查獲警員）於本院審理時均
            證述對於證人己○○無不法行為等語在卷，而本院質之證人己○○被何
            位警員毆打、有無受傷？證人己○○表示不知道，沒有受傷等語，從而
            ，證人己○○抗辯被警員毆打一節，查無實據，委不足採。是被告林森
            清上開所辯、證人己○○於偵、審中所述，均不足採，附此敘明。
          (5)就被告丙○○、戊○○持有第一級毒品海洛因、第二級毒品安非他命部
            分：按於被告戊○○租屋處查獲之海洛因十二包（驗餘淨重合計七‧一
            八公克、包裝重三‧Ｏ二公克，純質淨重Ｏ‧六四公克）、安非他命二
            包（驗餘淨重合計Ｏ‧六Ｏ二八公克），係被告丙○○、戊○○以四萬
五千元之價格，合資向丑○○購買，均尚未施用一節，業據被告丙○○
            、戊○○於本院審理時供述在卷，而扣案之白色粉末，其成分分別為海
            洛因、甲基安非他命，此有法務部調查局九十一年十月八日調科壹字第
            ０八０００五七００號鑑定通知書、國防部憲兵司令部刑事鑑識中心九
            十一年十二月二十三日（九一）綱得字第一七五四０號鑑驗通知書各一
            份附卷足佐，是被告丙○○、戊○○持有第一級毒品海洛因、第二級毒
            品安非他命之犯行明確，均應依法論科。
二、按被告乙○○、丙○○、戊○○行為後，毒品危害防制條例業經立法院全部修正
    ，經總統於九十二年七月九日公布，而於公布後六月即九十三年一月九日施行，
    經比較修正前後之新舊法結果，無論販賣第一級、第二級毒品罪，對被告戊○○
    均無不同，依刑法第二條第一項前段規定，應適用修正後之新法處斷。又修正後
    之持有第一級、第二級毒品罪，其法定刑雖無變更，但修正後毒品危害防制條例
    第十一條第四項規定「持有毒品達一定數量，加重其刑至二分之一，其標準由行
    政院定之」，行政院並據該規定於九十三年一月七日公告轉讓、持有第一級毒品
    淨重達五公克以上、第二級毒品達淨重十公克以上者，加重其刑至二分之一，從
    而，就被告乙○○、丙○○、戊○○持有第一級毒品言，如依新法規定，因渠等
    三人持有第一級毒品海洛因淨重均超過五公克，依新法規定加重其刑至二分之一
    ，是比較新舊法結果，應以修正前之毒品危害防制條例規定有利於被告乙○○、
    丙○○、戊○○，依刑法第二條第一項但書之規定，自應適用行為時之法律即修
    正前之毒品危害防制條例第十一條第一項規定處罰，而就被告丙○○、戊○○持
    有第二級毒品言，因渠等二人持有第二級毒品安非他命淨重均未超過十公克，無
    新法規定之加重事由，比較新舊法結果，對被告丙○○、戊○○均無不同，依刑
    法第二條第一項前段規定，應適用修正後之毒品危害防制條例第十一條第二項規
    定處斷。是核被告乙○○、丙○○、戊○○所為，係犯修正前毒品危害防制條例
    第十一條第一項之持有第一級毒品罪。被告丙○○另犯係犯修正後毒品危害防制
    條例第十一條第二項之持有第二級毒品罪。被告戊○○另犯修正後毒品危害防制
    條例第四條第一項、第二項之販賣第一級、第二級毒品罪及第十一條第二項之持
    有第二級毒品罪。至公訴人認被告乙○○係犯毒品危害防制條例第四條第一項之
    販賣第一級毒品罪嫌，被告丙○○係犯毒品危害防制條例第四條第一項、第二項
    之販賣第一級、第二級毒品罪嫌尚有未洽（理由詳見後述四），惟販賣毒品係以
    持有毒品為其基本犯罪事實，是被告乙○○持有第一級毒品之犯罪事實部分，被
    告丙○○持有第一級、第二級毒品之犯罪事實部分，亦在檢察官起訴事實範圍內
    ，本院自仍應予審理，並均變更起訴法條，併予敘明。被告戊○○販賣第一級毒
    品、第二級毒品前之持有第一級、第二級毒品之低度行為，為販賣之高度行為所
    吸收，均不另論罪。被告戊○○所犯販賣第一級、第二級毒品二罪及持有第一級
    、第二級毒品二罪、被告丙○○持有第一級毒品、第二級毒品二罪，均係一行為
    同時觸犯二罪名之想像競合犯，被告戊○○應依刑法第五十五條規定分別從一重
    之販賣第一級毒品罪、持有第一級毒品罪處斷，被告丙○○應從一重之持有第一
    級毒品罪處斷。查被告乙○○、戊○○有事實欄所載犯罪科刑執行情形，此有臺
    灣高等法院被告全國前案紀錄表各一份在卷可憑，其等於有期徒刑執行完畢後五
    年以內再犯本件有期徒刑以上之罪，為累犯，均應依刑法第四十七條規定，依法
    加重其刑（被告戊○○販賣第一級毒品罪部分，其法定本刑為死刑、無期徒刑部
    分，依法不得加重，僅得就罰金刑部分遞加重其刑）。末查，被告戊○○僅販賣
    一次毒品海洛因、安非他命各一包既遂，且販賣之數量不大，而本條規定之刑度
    甚重，在情輕法重之下，爰依刑法第五十九條之規定，酌量予以減輕其刑，以符
    刑罰相當之原則。爰審酌被告乙○○、丙○○、戊○○持有毒品之數量、被告戊○○散播毒害，並參酌其犯罪之動機、目的、手段、次數、所生危害、犯罪所得
    及犯罪後態度等一切情狀，分別量處如主文所示之刑，並就被告戊○○部分定應
    執行之刑。
三、扣案海洛因四十包（驗餘淨重合計三二‧一二公克、包裝重九‧二五公克，純質
    淨重七‧九二公克）、海洛因十二包（驗餘淨重合計七‧一八公克、包裝重三‧
    Ｏ二公克，純質淨重Ｏ‧六四公克），為查獲之毒品，不論屬犯人與否，均應依
    修正前毒品危害防制條例第十八條第一項前段之規定宣告沒收銷燬之。扣案之安
    非他命二包（驗餘淨重合計Ｏ‧六Ｏ二八公克），為查獲之毒品，不論屬犯人與
否，均應依修正後毒品危害防制條例第十八條第一項前段之規定宣告沒收銷燬之
    。又被告戊○○於九十一年九月四日分別以一包海洛因一千元、一包安非他命五
    百元之價格販賣予己○○一次，為警扣得販賣毒品所得共計一千五百元，應依同
    條例第十九條第一項規定宣告沒收。至在忠興洗車場廁所內扣得之安非他命三包
    、電子秤一台、分裝袋二十個，被告乙○○否認為其所有，辯稱：可能是丑○○
    藏放的等語，查該等扣案物品未採驗指紋，且係在不特人可自由進出之廁所內扣
    得，從而，並無積極證據足認與被告乙○○之持有第一級毒品海洛因有關，均不
    為沒收銷燬（或沒收）之諭知，另扣案海洛因一包（驗餘淨重Ｏ‧一六公克）安
    非他命一包（驗餘淨重Ｏ‧二Ｏ九八公克），業經本院以九十二年度聲字第二七
    一一號裁定宣告沒收銷燬，且已販賣與證人己○○而與本案無關，亦不另為沒收
    銷燬之諭知，併此敘明。
四、公訴意旨另以：被告乙○○與同案被告庚○○、丑○○共同基於販賣第一級毒品
    海洛因之概括犯意聯絡，自九十一年初起，連續在被告乙○○所經營位於桃園市
    ○○路六十二號之「忠興洗車場」，販賣海洛因予不特定人牟利，其販賣之方式
    為由被告乙○○、同案被告庚○○、丑○○先以電話聯絡販毒對象，約定購買之
    毒品數量、金額及交易地點後，將毒品放在分裝袋內並封存於紅包袋中，紅包袋
    外註明金額後交予另案被告辛○○（另案偵查）前往交易，先後由另案被告辛○○於不詳時間，在桃園市桃鶯陸橋下、桃園火車站後之「香雞城」外販賣海洛因
    予蘇裕閔、姓名年籍不詳綽號「阿忠」、「阿德」、「小傑」及「小陳」等人多
    次，另案被告辛○○於每販賣一萬元毒品後，得抽取一千元佣金，或免費施用毒
    品。又被告丙○○於九十一年八月二十五日、八月二十七日、八月三十日、九月
    二日及九月四日，將同案被告庚○○交予販售之海洛因、安非他命，於不詳地點
    ，交付予被告庚○○指定之不詳姓名之人，並收取現金，被告丙○○事成可抽取
    售價一成之佣金牟利。被告丙○○復於同年九月一日起至九月四日止，先後四次
    以每次五百元之代價僱請與其有犯意聯絡之同案被告戊○○從事毒品現場交易，
    嗣於同年九月四日下午六時五十分許，同案被告戊○○依被告丙○○之指示，前
    往八德市○○○街與仁愛街口與己○○進行毒品交易時，為警當場查獲，並扣得
    第一級毒品海洛因一包、安非他命一包及己○○用來購買上開毒品之現金一千五
    百元，因認被告乙○○涉犯修正後毒品危害防制條例第四條第一項罪嫌，被告丙○○涉犯毒品危害防制條例第四條第一項、第二項罪嫌。按刑事訴訟法上所謂認
    定犯罪事實之證據，係指足以認定被告確有犯罪行為之積極證據而言，該項證據
    自須適合於被告犯罪事實之認定，始得採為斷罪資料。如未能發現相當證據，或
    證據不足以證明，自不能以推測或擬制之方法，以為裁判之基礎，此分別有最高
    法院二十九年上字第三一０五號、四十年臺上字第八六號、七十六年臺上字第四
    九八六號判例可資參照。再者，修正後毒品危害防制條例第十七條規定：犯第四
    條第一項至第三項、第五條第一項至第三項、第六條第一項至第三項、第七條第
    一項至第三項、第八條第一項至第三項、第十條或第十一條第一項、第二項之罪
    ，供出毒品來源，因而破獲者，得減輕其刑。則販賣、施用或持有毒品之人，如
    供出毒品之來源因而破獲者，既得藉以要求寬典減輕其刑，為擔保其所為不利於
    對向共犯之陳述之真實性，尤應有足以令人確信其陳述為真實之補強證據。經查
    ：
    (一)本件公訴人認被告乙○○涉犯販賣第一級毒品海洛因之罪嫌，無非係以證人辛○○、丁○○於警詢之證述、扣案第一級毒品海洛因為據，另被告丙○○涉犯
      販賣第一級毒品海洛因、第二級毒品安非他命之罪嫌，係以被告丙○○、同案
      被告戊○○於警詢之自白、證人己○○之證詞、扣案第一級毒品海洛因、第二
      級毒品安非他命為其主要論據。然訊據被告乙○○、丙○○均堅詞否認有販賣
      毒品之犯行，被告乙○○辯稱：伊沒有拿毒品給人去交易等語；被告丙○○辯
      稱：伊不認識庚○○、乙○○，沒有為庚○○販賣毒品，亦無僱用戊○○販賣
      毒品，伊之警詢筆錄不實在，因為警員有對伊刑求等語。
    (二)就被告丙○○警詢筆錄有無證據能力言：查證人即本案查獲警員甲○○、癸○○、子○○於本院審理時均證述對於被告丙○○無不法行為等語在卷，而本院
      質之被告丙○○被何位警員毆打時，被告丙○○表示不知道等語，再被告丙○○被查獲後經本院裁定令入臺灣桃園看守所附設勒戒處所執行觀察、勒戒，被
      告丙○○並無外傷，此有該所新收收容人內外傷紀錄表一紙附卷可憑，從而，
      被告丙○○抗辯被警員毆打一節，查無實據，委不足採。又被告丙○○之警詢
      錄影帶已隨其涉犯施用第一級、第二級毒品案件移送臺灣桃園地方法院檢察署
      一節，此有桃園縣政府警察局桃園分局九十三年四月八日以桃警分刑字第Ｚ○○○○○○○○○號函、該局九十一年九月四日桃警分刑字第三三二六號報告
      書各一份在卷足憑，而被告丙○○所涉施用毒品案件，業經本院以九十一年訴
      字第一六九Ｏ號判決有罪確定並已執行，該案全卷經本院調閱結果，被告丙○○之警詢錄影帶業因執行而銷毀，而被告丙○○於偵、審中始終否認該警詢筆
      錄之真實性，從而，在欠缺錄音帶或錄影帶等資料佐證之情形下，自足使被告
      是否成罪有重要關聯之證據，無法在客觀情狀下顯現於公判庭，此對於有犯罪
      嫌疑之被告在訴訟防禦上更將產生重大不利益之影響，是以在警訊筆錄所載被
      告犯罪自白之任意性及真實性均無法確保之情形下，本院審酌被告丙○○所犯
      情節、人權保障與社會安全之均衡維護、手段與目的間須合乎一定之比例等情
      ，則其警訊筆錄之記載，自難認有證據能力，合先敘明。
    (三)就被告乙○○有無販賣第一級毒品海洛因之犯行言：
      查證人辛○○雖於警詢中證述其自九十一年初起，連續將被告乙○○所交付
        之海洛因、安非他命帶至桃園市桃鶯陸橋下、桃園火車站後之「香雞城」附
        近，販賣予蘇裕閔、姓名年籍不詳綽號「阿忠」、「阿德」、「小傑」、「
        小陳」等語，然於偵查中則改稱：伊不認識乙○○，警詢筆錄不實在，因為
        警員說要把伊拖至地下室打，伊害怕所以才說替乙○○販賣毒品等語（見九
        十一年度偵字第一六七五七號偵查卷第六一頁、六二頁、九十一年偵字第一
        五五六七號偵查卷第八八頁、八九頁），是證人辛○○前後指述不一，顯有
        重大瑕疵，是否可採，已非無疑義，況證人辛○○係因毒品案件為警查獲而
        羈押於臺灣桃園看守所，經警員借提訊問始供出本件被告乙○○涉有販賣毒
        品之罪嫌，而依毒品危害防制條例第十七條供出毒品來源，因而破獲者，得
        減輕其刑，其與被告乙○○就此部分既有利害關係，當不能以其具有瑕疵之
        供述，作為認定被告乙○○犯罪之證據。
      再者，證人丁○○雖於警詢中證述：「我於九十一年八月十七日十時許我到
        忠興洗車廠內找壬○○，當時壬○○跟我講說，忠興洗車廠老闆乙○○有在
        販賣毒品，如果我或朋友有需要時可以跟他聯絡。」、「‧‧注射之毒品是
        我‧‧‧向「陳志明」購買一小包‧‧」、「（問：認識「庚○○」、「乙○○」？）（當庭指認）都不認識。」等語，從而，證人丁○○並未親自見
        聞或向被告丙○○購買毒品，則其證詞是否屬實，有待商榷，況證人壬○○
        於本院審理時證述伊沒有向丁○○說過乙○○有在販賣毒品，如果有需要時
        可以跟乙○○聯絡等語，是自不能以證人丁○○於警詢中查無實證之供述作
        為證據。
      本件雖查扣之海洛因、電子秤、分裝袋等物，然被告乙○○均否認為其所有
        ，並供述均是同案被告丑○○的等語，本院復查無其他積極證據證明上揭扣
        案物品為被告乙○○所有，且觀之本件未發現帳冊等其他足徵被告乙○○確
        有販賣毒品行為之證據，究難逕認被告乙○○持有上揭毒品等物而率行臆測
        行為人係出於販賣之主觀犯意。
    綜上所述，本件公訴人所提之上開事證，尚不能證明被告乙○○有販賣第一級毒
    品海洛因之犯行，是被告乙○○所辯並無販賣毒品等語，尚堪採信，被告乙○○
    應係單純持有系爭毒品海洛因。
    (四)就被告丙○○有無販賣第一級毒品海洛因、第二級毒品安非他命之犯行言：
      被告丙○○、同案被告戊○○之警詢筆錄，均無證據能力，已如前述，是公
        訴人以引用被告丙○○、同案被告戊○○之警詢筆錄作為被告丙○○有販賣
        第一級毒品海洛因、第二級毒品安非他命之證據，即屬無憑。
      雖證人己○○於警詢中證述：「我先打電話0000000000給丙○○
        ，並向他說明要購買海洛因一千元及安非他命五百元，然後在電話中他約我
        到八德市○○○街與仁愛街口等，他會叫人拿來給我，我依約前往就看到戊○○前來與我交易。」云云，然查行動電話門號0000000000號，
        於九十一年九月間之使用人為陳志豪，此有遠傳電信股份有限公司行動電話
        基本資料一紙在卷足憑，且本件警員查獲時，並未在被告丙○○處扣得上揭
        門號行動電話，從而，證人己○○上揭證詞是否屬實，實堪質疑，況證人己○○係因毒品案件為警查獲，經警員訊問而供出本件被告丙○○涉有販賣毒
        品之罪嫌，而依毒品危害防制條例第十七條供出毒品來源，因而破獲者，得
        減輕其刑，其與被告丙○○就此部分既有利害關係，當不能以其無從證實之
        供述，作為認定被告丙○○犯罪之唯一證據。
      再扣案之第一級毒品海洛因十二包、第二級毒品安非他命二包雖於被告丙○○持有狀態下所查獲，但違禁物持有之狀態，並非必可推知持有之原因，依
        通常生活經驗，可能為單純持有或寄藏之靜態行為，苟無確切事證，甚難僅
        因單純持有毒品而率行臆測行為人係出於販賣之主觀犯意。
    綜上所述，本件公訴人所提之上開事證，尚不能證明被告丙○○販賣第一級毒品
    海洛因、第二級毒品安非他命之犯行，是被告丙○○所辯並無販賣毒品等語，應
    堪採信，被告丙○○應係單純持有上揭扣案之毒品海洛因、安非他命。
五、公訴意旨另以：被告戊○○、同案被告丙○○共同基於販賣第一級、第二級毒品
    之概括犯意聯絡，同案被告丙○○於同年九月一日起至九月三日止，先後三次以
    每次五百元之代價，僱請被告戊○○從事毒品現場交易，因認被告戊○○涉有違
    反毒品危害防制條例第四條第一項、第二項罪嫌云云。按本件公訴人認被告戊○○涉犯販賣第一級毒品海洛因、第二級毒品安非他命之罪嫌，無非係以被告戊○○、同案被告丙○○於警詢之自白、扣案第一級毒品海洛因、第二級毒品安非他
    命為其主要論據。然訊據被告戊○○堅詞否認有上揭販賣毒品之犯行，並辯稱：
    伊沒有販賣毒品，警詢筆錄是警察已寫好要伊簽名，伊沒有自白等語。經查：被
    告戊○○、同案被告丙○○之警詢筆錄，均無證據能力，已如前述，而扣案之第
    一級毒品海洛因十二包、第二級毒品安非他命二包，雖在被告戊○○住處查獲，
    但違禁物持有之狀態，並非必可推知持有之原因，依通常生活經驗，可能為單純
    持有或寄藏之靜態行為，苟無確切事證，亦難僅因單純持有毒品而率行臆測行為
    人係出於販賣之主觀犯意。此外復查無公訴人所指述被告戊○○涉嫌販賣第一級
    、第二級毒品之罪行，從而，本件公訴人所提之上開事證，尚不能證明被告戊○○涉有販賣第一級、第二級毒品之犯行，本應為無罪之諭知，惟此公訴人認此部
    分，與前揭論罪科刑部分，具連續犯之裁判上一罪關係，故不另為無罪之諭知，
    附此敘明。
貳、無罪部分：
一、公訴意旨略以：被告庚○○、與同案被告丙○○（所涉販賣第一毒品部分，業經
    本院變更起訴法條為涉犯持有第一級毒品罪）、丑○○共同基於販賣第一級毒品
    海洛因、第二級毒品安非他命之概括犯意聯絡，自九十一年初起，連續在同案被
    告乙○○所經營位於桃園縣桃園市○○路六十二號之「忠興洗車場」，販賣海洛
    因、安非他命予不特定人牟利，其販賣之方式為由被告庚○○、同案被告丙○○
    、丑○○先以電話聯絡販毒對象，約定購買之毒品數量、金額及交易地點後，將
    毒品放在分裝袋內並封存於紅包袋中，紅包袋外註明金額後交予另案被告辛○○
    （另案偵查）前往交易，另案被告辛○○於不詳時間，在桃園市桃鶯陸橋下、桃
    園火車站後之「香雞城」外販賣海洛因及安非他命予蘇裕閔、姓名年籍不詳綽號
    「阿忠」、「阿德」、「小傑」及「小陳」等人多次，而同案被告丙○○則於九
    十一年八月二十五日、八月二十七日、八月三十日、九月二日及九月四日，先後
    多次於不詳地點將被告庚○○交付之不詳數量海洛因、安非他命販賣予不詳姓名
    之人，期間另案被告辛○○、同案被告丙○○於每販賣一萬元毒品後，得抽取一
    千元佣金，或免費施用毒品。因認被告乙○○涉犯毒品危害防制條例第四條第二
    項之販賣第二級毒品安非他命罪嫌，被告庚○○涉犯毒品危害防制條例第四條第
    一項之販賣第一級毒品海洛因、第二級毒品安非他命罪嫌云云。
二、按犯罪事實應依證據認定之，無證據不得認定其犯罪事實；又不能證明被告犯罪
    者，應諭知無罪之判決。刑事訴訟法第一百五十四條第二項、第三百零一條第一
    項分別定有明文。刑事訴訟上證明之資料，無論其為直接證據或間接證據，均須
    達於通常一般之人均不致有所懷疑，而得確信其為真實之程度，始得據為有罪之
    認定，若其關於被告是否犯罪之證明未能達此程度，而有合理之懷疑存在時，致
    使無從形成有罪之確信，在刑事訴訟「罪疑唯輕」、「無罪推定」原則下，根據
    「罪證有疑，利於被告」之證據法則，即不得遽為不利被告之認定（參看最高法
    院七十六年台上字第四九八六號判例）。
三、本件公訴人認被告乙○○涉犯毒品危害防制條例第四條第二項之販賣第二級毒品
    安非他命罪嫌，被告庚○○涉犯毒品危害防制條例第四條第一項之販賣第一級毒
    品海洛因、第二級毒品安非他命罪嫌，無非以證人辛○○、丁○○、同案被告丙○○於警詢之證述、扣案第一級毒品海洛因、第二級毒品安非他命、電子秤、分
    裝袋為其主要論據。然訊據被告乙○○、庚○○均堅詞否認有何販賣毒品之犯行
    ，被告乙○○、庚○○均辯稱：渠等未販賣毒品等語。經查：
    （一）公訴人引用證人辛○○、丁○○之警詢供述作為證據，均不足採，理由詳
          如壹之四第(三)點之、所述。
    （二）同案被告丙○○之警詢筆錄，無證據能力，已如前述，是公訴人以同案被
          告丙○○之警詢筆錄為被告庚○○有販賣第一級毒品海洛因、第二級毒品
          安非他命之證據，亦屬無憑。
    （三）本件雖查扣之海洛因、安非他命、電子秤、分裝袋等物，然被告乙○○、
          庚○○均否認為其所有，被告庚○○供述車牌號碼ＲＨ八—一五五號輕型
          機車是伊夫乙○○在使用等語，被告乙○○供述均是同案被告丑○○的等
          語，本院復查無其他積極證據證明上揭扣案物品為被告乙○○、庚○○所
          有，且觀之本件未發現帳冊等其他足徵被告二人確有販賣毒品行為之證據
          ，究難僅以查獲上揭毒品等物，而率行臆測係被告二人所有供販賣之用。
    綜右理由，公訴人所舉事證尚未達於通常一般之人均不致有所懷疑，得確信其為
    真實之程度，而有合理性懷疑之存在，本院無從形成被告乙○○確有販賣第二級
    毒品行為、被告庚○○確有販賣第一級、第二級毒品行為之確信。此外，復查無
    其他積極證據足以證明被告乙○○有販賣第二級毒品行為、被告庚○○有販賣第
    一級、第二級毒品之犯行，根據「罪證有疑，利於被告」之證據法則，並揆諸前
    揭判例意旨，應認此部分不能證明被告乙○○、庚○○犯罪，爰就被告乙○○被
    訴販賣第二級毒品安非他命、被告庚○○被訴販賣第一級毒品海洛因、第二級毒
    品安非他命部分為無罪之諭知。
參、被告丑○○緝獲到案後，再行審結，併予敘明。
據上論斷，應依刑事訴訟法第二百九十九條第一項前段、第三百條、第三百零一條第
一項，修正後毒品危害防制條例第四條第一項、第二項、第十八條第一項前段、第十
九條第一項、修正前毒品危害防制條例第十一條第一項、第二項、第十八條第一項前
段，刑法第十一條前段、第二條第一項、第五十五條、第四十七條、第五十九條、第
五十一條第五款，判決如主文。
本案經檢察官黃重鋼到庭執行職務。
中        華        民        國    九十三    年    六    月   二十九   日
                                 臺灣桃園地方法院刑事第一庭
                                     審判長法  官  吳  爭  奇
                                           法  官  胡  芷  瑜
                                           法  官  黃  梅  淑
右正本證明與原本無異。
如不服本判決，應於判決送達後十日內向本院提出上訴狀( 應附繕本 )，上訴於臺灣
高等法院。
                                           書記官  魏  里  安
中        華        民        國    九十三    年    六    月   二十九   日
附錄本案論罪科刑法條：
毒品危害防制條例第四條第一項、第二項規定：
製造、運輸、販賣第一級毒品者，處死刑或無期徒刑；處無期徒刑者，得併科新臺幣
一千萬元以下罰金。
製造、運輸、販賣第二級毒品者，處無期徒刑或七年以上有期徒刑，得併科新臺幣七
百萬元以下罰金。
毒品危害防制條例第十八條第一項規定：
查獲之第一、二級毒品及專供製造或施用第一、二級毒品之器具，不問屬於犯人與否
，均沒收銷燬之；查獲之第三、四級毒品及製造或施用毒品之器具，無正當理由而擅
自持有者，均沒入銷燬之。但合於醫藥、研究或訓練之用者，得不予銷燬。
毒品危害防制條例第十九條第一項規定：
犯第四條至第九條、第十二條、第十三條或第十四條第一項、第二項之罪者，其供犯
罪所用或因犯罪所得之財物，均沒收之，如全部或一部不能沒收時，追徵其價額或以
其財產抵償之。
